【裁判字號】    90,簡上,22
【裁判日期】    900808
【裁判案由】    給付票款
【裁判全文】
台灣基隆地方法院民事判決  九十年度簡上字第二二號
    上 訴 人  乙○○
    被上訴人  甲  ○
右當事人間請求給付票款事件，上訴人對於中華民國八十九年十二月二十九日本院簡
易庭八十九年度基簡字第四０八號第一審判決提起上訴，本院第二審合議庭判決如左
：
    主  文
上訴駁回。
第二審訴訟費用由上訴人負擔。
    事  實
甲、上訴人方面：
一、聲明：
（一）原判決廢棄。
（二）駁回被上訴人在第一審之訴。
二、陳述：除與原審判決記載相同者，茲引用之外，補稱：
（一）上訴人與被上訴人於民國八十二年間，因男女朋友關係金錢往來密切，被上訴
      人於第一審請求給付票款所提系爭之支票，實際上並未匯款予上訴人，而被上
      訴人於第一審所主張匯款予上訴人之事實，實係交付他筆借款，該借款業經上
      訴人於八十二年七月三十日交付被上訴人另三張支票清償，其中票載發票日為
      八十二年七月十五日，金額為新台幣（下同）二十萬元之支票，並有被上訴人
      甲○於八十二年七月三十日存入帳號之記載，足見被上訴人於第一審所主張之
      借貸關係，並未成立。
（二）兩造債權債務關係早已消滅，否則被上訴人所提支票既於八十二年間既遭拒付
      ，何以未在法定一年期間內請求票款，而遲至八十九年十月間，始出面請求返
      還借款。
三、證據：除爰用第一審所提證據外，補提支票影本三份。
乙、被上訴人方面：
一、聲明：駁回上訴。
二、陳述：均與原審判決書所載者相同茲予引用。
三、證據：援用原審所提證物。
    理  由
一、本件被上訴人主張上訴人向被上訴人借款二十萬元（下稱系爭借款），被上訴人
    預先扣除約定利息一萬元後，於八十二年七月三十日匯款十九萬元至上訴人帳戶
    ，並由上訴人簽發面額二十萬元之支票（發票日為八十二年九月二日、彰化商業
    銀行東基隆分行為付款人之票號ＤＮ0000000號支票）以作清償，詎原告
    於八十二年十月二十九日屆期提示支票，卻遭拒付，爰依消費借貸關係，請求上
    訴人給付借款本金二十萬元並加付法定遲延利息。上訴人則以被上訴人主張之匯
    款係上訴人向被上訴人所借之他筆借款，並非系爭借款，且上訴人已另以七月三
    十日交付被上訴人之三張支票清償該筆借款，兩造債務關係早已消滅等語置辯。
二、查，本件被上訴人主張曾於八十二年七月三十日匯款，嗣並於同年十月二十九日
    屆期提示由上訴人所簽發面額二十萬元之支票遭拒付之事實，為上訴人所不爭執
    ，並有被上訴人提出與其主張相符之支票、退票理由單及匯款回條聯各一紙為證
    ，應堪信為真實。上訴人雖辯稱該匯款乃交付他筆借款，然按「當事人主張有利
    於己之事實者，就其事實有舉證之責任」，民事訴訟法第二百七十七條前段定有
    明文。上訴人所辯上開事實既有利於上訴人且為被上訴人所否認，則上訴人即應
    就他筆借款之存在，加以舉證。經查，上訴人固提出「來往金額表」及支票影本
    三份為據，然該「來往金額表」為上訴人自行製作用以記錄兩造金錢往來之清單
    ，能否用以證明上訴人上開抗辯，已屬可疑，且依該表所載，該三筆借款之金額
    分別為十六萬元、二萬元、二十萬，共計三十八萬元，與前開匯款之金額十九萬
    元，顯不相符，再者，金錢借貸多因借貸人需用孔急自身又無資力而發生，衡情
    借貸人多謀求借款經一定期間，俟其有能力清償後，方返還借貸之金錢，又支票
    性質上屬付款工具，在票載發票日後一經提示，票據債務人即有付款之責，本件
    上訴人所辯用以清償八十二年七月三十日匯款所生借款之三張支票，既係匯款當
    日即交付被上訴人持有，且據附卷之支票影本所示，票據金額為二十萬元及十六
    萬元之支票票載發票日，竟分別為八十二年七月十五日與七月三十日，換言之，
    於上訴人取得借款之當日，被上訴人即可即時將支票提示受償至少三十六萬元，
    則上訴人既於借款時即能承擔清償三十六萬元票據債務之資力，何以仍需向被上
    訴人借匯款十九萬元？況上訴人所辯被上訴人於八十二年七月三十日即借款當日
    ，即將票據金額二十萬元存入帳戶以受償，更顯與常情相違。是本件十九萬匯款
    及被上訴人所持有系爭支票，顯非如上訴人所稱係用以交付及支付上訴人所稱之
    他筆借款，至為明顯，此外上訴人復不能舉證有他筆借款存在，是上訴人所辯，
    顯非屬實，不足採信，被上訴人之主張自堪信為真正。從而，被上訴人依消費借
    貸關係請求上訴人給付借款本金二十萬元，及自起訴狀繕本送達上訴人翌日（即
    八十九年九月十日）起至清償日止，按週年利率百分之五計算之遲延利息，自應
    予准許。
三、原審為被上訴人勝訴之判決，於法洵屬正當，上訴論旨聲明廢棄，為無理由。
據上論結，本件上訴為無理由，依民事訴訟法第四百三十六條之一第三項、第四百四
十九條第一項、第七十八條判決如主文。
中      華      民      國      九十      年      八      月      八    日
~B台灣基隆地方法院民事庭
~B      審判長法官  蔡聰明
~B      法      官  何怡穎
~B      法      官  王翠芬
右為正本係照原本作成。
如對本判決上訴，須於判決送達後二十日內向本院提出上訴狀，同時表明上訴理由；
如已於本判決宣示後送達前提起上訴者，應於判決送達後十日內補具上訴理由（上
訴僅得以判決適用法規顯有錯誤為理由，並按他造當事人之人數附繕本）。
中      華      民      國    九十      年      八      月        十    日
~B      書  記  官  潘端典


司法院資訊處製作；財團法人民間司法改革基金會備份。
